臺灣臺南地方法院民事判決
109年度訴字第833號
原      告  蔡振勇  
訴訟代理人  李育禹律師
            曾靖雯律師
            陳映青律師
被      告  李肇宏  
上列當事人間請求返還土地等事件，經本院於民國110年1月27日
言詞辯論終結，判決如下：
    主  文
被告應將坐落臺南市○○區○○段○○○地號土地上，如附圖所示斜線
部分面積一二點九七平方公尺及臺南市○○區○○段○○○地號土地上
如附圖所示斜線部分，面積二點二六平方公尺之瓶罐、碗盆、椅
子、行李箱、紙箱、保麗龍箱、塑膠箱、塑膠桶、木板、垃圾袋
等堆置物移除，並將土地騰空返還予原告及其他共有人。
被告不得於臺南市○○區○○段○○○地號、一六五地號土地上堆置物
品或為其他妨礙土地所有權之行為。
原告其餘之訴駁回。
訴訟費用由被告負擔十分一，餘由原告負擔。
本判決第一項得假執行。但被告以新臺幣參拾參萬貳仟肆佰陸拾
陸元為原告預供擔保後，得免為假執行。
    事實及理由
壹、程序方面：
　　訴狀送達後，原告不得將原訴變更或追加他訴，但擴張或減
    縮應受判決事項之聲明者，不在此限，民事訴訟法第255條
    第1項第3款定有明文。本件原告原訴之聲明第2項請求「被
    告不得於坐落臺南市○○區○○段000地號土地上堆置物品或為
    其他妨礙原告土地所有權之行為。」，嗣於民國110年1月27
    日言詞辯論期間變更訴之聲明第2項為「被告不得於坐落臺
    南市○○區○○段000○000地號土地上堆置物品或為其他妨礙原
    告土地所有權之行為」，核原告所為係擴張應受判決事項聲
    明，原告之訴訟標的及請求之原因事實仍屬相同，揆諸前開
    說明，自為適法，合先敘明。
貳、實體事項：
一、原告起訴主張： 
　  原告係坐落臺南市○○區○○路0000○○○○000地號土地)、165地
    號土地(下稱系爭165地號土地)(下合稱系爭土地)共有人之
    一。系爭土地目前係作為私設巷道，係連接原告（即臺南市
    ○○區○○路00○00號房屋，下稱系爭41之11號房屋），與訴外
    人李國所有房屋（即臺南市○○區○○路00○0號房屋，下稱系爭
    41-7號房屋）至大同路之必要通路，係供該社區住戶通行使
    用，惟被告將瓶罐、椅子、行李箱、紙箱、保麗龍箱、水桶
    等物品堆置於系爭土地，如臺南市鹽水地政事務所109年11
    月2日複丈成果圖（以下稱附圖）斜線部分所示。被告上開
    堆置物品行為嚴重影響車輛進出。又兩造曾於本院107年營
    簡調字第308號就被告堆置物品請求返還土地案件達成調解
    ，並聲請強制執行執行完畢後，被告又至系爭土地堆置物品
    ，足見被告日後仍有妨害系爭土地所有權人權利之虞，且侵
    害原告之居住安寧。原告為系爭土地共有人之一，爰依民法
    第767條第1項前、中段及民法第821條規定請求被告將占用
    系爭土地如附圖所示斜線部分之堆置物移除，將系爭土地騰
    空返還予原告及其他共有人，並依民法第767條第1項後段，
    請求被告日後亦不得再將物品堆置於系爭土地上或為其他妨
    礙土地所有權之行為，及依民法第184條第1項、第195條規
    定，請求精神慰撫金。並聲明：㈠被告應將坐落系爭156地號
    土地上，如附圖所示斜線部分面積12.97平方公尺及系爭165
    地號土地上，如附圖斜線部分2.26平方公尺之瓶罐、碗盆、
    椅子、行李箱、紙箱、保麗龍箱、塑膠箱、塑膠桶、木板、
    垃圾袋等堆置物移除，並將土地騰空返還予原告及全體共有
    人。㈡被告不得於系爭156、165地號土地上堆置物品或為其
    他妨礙原告土地所有權之行為。㈢被告應給付原告51萬元，
    及自起訴狀繕本送達翌日起至清償日止，按週年利率百分之
    五計算之利息。㈣並願供擔保請准宣告假執行。
二、被告則以：
　　被告於107年將回收物送往臺南市新營區府西路社會局對面
    之慈濟回收分站，未再將回收物堆置於系爭土地上。而原告
    及其他系爭土地之共有人均在被告居住之系爭41-7號房屋前
    倒車，排放之廢氣影響被告之身體健康，也造成房子賣不出
    去。原告及其他系爭土地之共有人均有在系爭土地停車、侵
    占、放置物品、曬衣服、曬棉被之行為，原告卻僅指責被告
    於系爭土地上堆置物品，原告之主張，並無理由等語，資為
    抗辯。並聲明：原告之訴駁回。如受不利判決，願供擔保請
    准宣告假執行。
三、得心證之理由：
  ㈠原告基於系爭土地共有人之一，依據民法第767條第1項規定
    ，請求被告應將如附圖所示斜線部分之堆置物予以移除，及
    不得再於系爭土地堆置物品，為有理由：
　⒈所有人對於無權占有或侵奪其所有物者，得請求返還之。對
    於妨害其所有權者，得請求除去之。各共有人對於第三人，
    得就共有物之全部為本於所有權之請求。但回復共有物之請
    求，僅得為共有人全體之利益為之。民法第767條第1項前段
    、中段及第821條分別定有明文。
　⒉本件原告主張被告於系爭土地堆置如附圖所示斜線部分之物
    品，為被告所否認，並以上開情詞置辯。惟依證人趙穗菁即
    原告姪女於本院審理時證述：去年（109年）看到被告騎腳
    踏車載著雜物，然後把雜物從腳踏車上搬下。看過好幾次，
    伊有看過被告載過古典式的椅子、廢棄的花盆及登機箱等語
    （見本院卷第219頁），核與原告主張被告於系爭土地堆置
    之雜物照片（見調卷第29頁），其上確有如證人趙穗菁上開
    證述之古典椅子、花盆及行李箱。且本院至現場履勘時，系
    爭土地上仍堆置古典椅子、花盆及行李箱及其他堆置物等情
    ，有現場履勘照片附卷可查（見本院卷第85頁）。堪認系爭
    土地如附圖所示斜面部分之堆置物，確係被告所放置等情無
    訛，是依民法第767條第1項前段、中段及民法第821條規定
    ，請求被告將附圖所示斜線部分之雜物予以移除，及將土地
    騰空返還與原告及其他共有人，應屬有據。 
　⒊又民法第767條第1項後段規定，所有人對於有妨害其所有權
    之虞者，得請求防止之。所謂有妨害所有權之虞，應就具體
    事實，依社會上一般觀念決定之。本件原告曾就被告於系爭
    土地堆置雜物，向本院提起返還土地訴訟，經兩造於107年7
    月25日於本院柳營簡易庭達成和解，有本院107年度營簡調
    字第308號調解筆錄附卷可查（見調字卷第27頁），經原告
    向本院聲請強制執行將系爭土地堆置物予以清除後，被告又
    至系爭土地堆置如附圖所示斜線部分之物品，已如前述，顯
    見被告將來有可能再至系爭土地堆置雜物之可能，而有妨害
    原告及其他共有人所有權之虞，故原告主張依據民法第767
    條第1項後段，請求被告不得再至系爭土地堆置物品或有妨
    害所有權之行為，亦屬有據。
  ㈡原告主張被告應賠償精神慰撫金51萬元，為無理由：
  1.不法侵害他人之身體、健康、名譽、自由、信用、隱私、貞
    操或不法侵害其他人格法益，而情節重大者，被害人雖非財
    產上之損害，亦得請求賠償相當之金額，民法第195條第1項
    定有明文。前者所列舉者，學說以具體人格權稱之；後者則
    為例示規定，以情節重大為要件。至情節是否重大，自應參
    酌加害人所侵害之人格法益類別、手段，被害人所受損害之
    程度等具體事實審認之。又人民有居住自由，為憲法所保障
    ，更於民、刑事法規明文規定，以為保障，應認居住安寧屬
    居住自由所內涵之人格法益之一，自屬民法第195條第1項規
    定之其他人格法益，是如原告之居住安寧因系爭土地遭被告
    堆置物品所受損害情節重大，其自得請求賠償相當之金額。
    然依民事訴訟法第277條本文規定，仍應由原告就其居住安
    寧受侵害且情節重大之利己事實，負舉證責任。
  2.原告主張被告於系爭土地如附圖所示斜線部分堆置雜物，乃
    侵害原告居住安寧等情，亦為被告所否認。惟本件原告居住
    之系爭41之11號房屋與被告居住之系爭41-7號房屋並非相鄰
    ，而被告堆置物品之所在即為被告居住系爭41-7號房屋門前
    空地，非供原告及其家人之居住空間使用，僅為原告平日車
    輛進出行經之地，縱有於系爭土地堆置物品，尚難認有害原
    告之居住安寧。而被告於系爭土地堆置物品，或有影響原告
    平日車輛進出，造成原告日常生活上之些許不便，但難認已
    嚴重影響其居住品質，而達侵害原告居住安寧之人格法益情
    節重大之程度，故原告請求被告賠償居住安寧之人格權遭侵
    害之精神慰撫金51萬元，尚屬無據。
五、綜上所述，原告依民法第767條第1項及民法第821條規定，
    請求告應將坐落系爭156地號土地上，如附圖所示斜線部分
    面積12.97平方公尺及系爭165地號土地上，如附圖斜線部分
    2.26平方公尺之瓶罐、碗盆、椅子、行李箱、紙箱、保麗龍
    箱、塑膠箱、塑膠桶、木板、垃圾袋等堆置物移除，並將土
    地騰空返還予原告及全體共有人。及被告不得於系爭156、1
    65地號土地上堆置物品或為其他妨礙原告土地所有權之行為
    ，為有理由，應予准許；至於被告於系爭土地堆置物品難認
    侵害原告居住安寧，故原告依據民法侵權行為法律關係，請
    求告應給付原告51萬元，及自起訴狀繕本送達翌日起至清償
    日止，按週年利率百分之五計算之利息，為無理由，應予駁
    回。原告勝訴部分所命被告給付之價額未逾50萬元，依民事
    訴訟法第389條第1項第5款之規定，應依職權宣告假執行；
    另依被告聲請宣告被告預供擔保後，得免為假執行。
六、本件事證已臻明確，兩造其餘主張及舉證，核與本件判決結
    果無影響，爰不再予一一論駁，併此敘明。 
七、訴訟費用負擔之依據：民事訴訟法第79條。
中　　華　　民　　國　　110 　年　　2 　　月　　 5　　日
                  民事第四庭    法  官　葉淑儀  
以上正本係照原本作成。
如對本判決上訴，須於判決送達後20日內向本院提出上訴狀。
如委任律師提起上訴者，應一併繳納上訴審裁判費。
中　　華　　民　　國　　110 　年　　2 　　月　　 5　　日
                                書記官　許榮成